臺灣橋頭地方法院民事裁定
110年度消債更字第93號
聲  請  人  
即債務人    謝宗欽  
0000000000000000

代  理  人  許飛陽  
上列當事人因消費者債務清理事件聲請更生，本院裁定如下：
    主  文
聲請人謝宗欽自民國一百一十年八月二十三日下午四時起開始更
生程序。
命司法事務官進行本件更生程序。
    理  由
一、聲請意旨略以：聲請人即債務人謝宗欽前向金融機構辦理信
    用貸款等，致積欠無擔保債務計新臺幣（下同）1,855,591
    元，因無法清償債務，乃於民國110年1月間向本院聲請前置
    調解，因無法負擔債權人所提還款方案而於同年3月25日調
    解不成立，因聲請人有不能清償債務或有不能清償之虞，復
    未經法院裁定開始清算程序或宣告破產，爰依法聲請准予裁
    定更生等語。
二、按「債務人不能清償債務或有不能清償之虞者，得依本條例
    所定更生或清算程序，清理其債務。」消費者債務清理條例
    （下稱消債條例）第3條定有明文。衡以消費者與金融機構
    間債之關係之發生，係依契約自由原則及相互間之信賴為基
    礎，此為社會經濟活動得以維繫及發展之重要支柱，債務人
    經濟窘迫，固不應任其自生自滅，債權人一方之利益，仍不
    能因之摒棄不顧。是債務人於協商程序中，自應本於個人實
    際財產及收支狀況，依最大誠信原則，商討解決方案。如終
    究不能成立協商，於聲請更生或清算時，法院審酌上開條文
    所謂「不能清償或有不能清償之虞」，自宜綜衡債務人全部
    收支、信用及財產狀況，評估是否因負擔債務，而不能維持
    最基本之生活條件；所陳報之各項花費，是否確屬必要性之
    支出；如曾有協商方案，其條件是否已無法兼顧個人生活之
    基本需求等情，為其判斷之準據。
三、經查：
  ㈠聲請人前向金融機構辦理信用貸款等，致現積欠無擔保債務
    至少1,855,591元，前即因無法清償債務，而於110年1月間
    向本院聲請前置調解，因無法負擔債權人所提還款方案而於
    110年3月25日調解不成立等情，有110年1月26日前置調解聲
    請狀所附債權人清冊、財團法人金融聯合徵信中心前置協商
    專用債權人清冊、信用報告、調解筆錄等件在卷可稽，堪信
    為真實。
  ㈡聲請人現任職於本億模具股份有限公司，依109年11月至110
    年6月薪資表所示，每月薪資皆為24,200元，而其名下僅1筆
    共有未保存登記建物，現值為68,199元，108、109年度申報
    所得分別為277,200元、287,300元，核109年度每月平均所
    得23,942元，現勞工保險投保薪資23,800元等情，有財產及
    收入狀況說明書、勞工保險被保險人投保資料表、綜合所得
    稅各類所得資料清單暨國稅局財產歸屬資料清單、員工職務
    證明書、110年6月29日補正狀所附薪資表附卷可稽。則查無
    聲請人有其他收入來源，佐以聲請人提出薪資表為證，則以
    聲請人主張之收入來源，應全非虛罔，是以薪資表所示每月
    薪資24,200元作為核算其現在償債能力之基礎，應能反映真
    實收入狀況。
  ㈢至支出部分，聲請人主張扶養1名未成年子女，每月支出扶養
    費8,000元。按直系血親相互間，互負扶養之義務，民法第1
    114條第1款定有明文。查聲請人與配偶育有1名未成年子女
    為106年生，其未有申報所得及財產等情，有戶籍謄本、本
    院稅務電子閘門財產所得調件明細表等附卷可證。扶養費用
    部分，依消債條例第64條之2第1、2項，並參照民法第1118
    、1119條規定，其負扶養義務之程度，亦應考量其目前身負
    債務之窘境，所負擔之扶養義務能力，自非比一般，在無其
    他更為詳實之資料可供佐證之情形下，故本院認定以110年
    度高雄市最低生活費標準之1.2倍16,009元為標準，則與配
    偶分擔子女扶養費後，聲請人每月應支出之子女扶養費應以
    8,005元為度（計算式：16,009÷2＝8,005），聲請人就此主
    張支出子女扶養費8,000元，應屬可採。至聲請人個人日常
    生活必要費用部分，審酌聲請人負債之現況，基於社會經濟
    活動之互賴及誠信，該日常生活所需費用，自應節制開支，
    不得有超越一般人最低生活標準之享受，否則反失衡平，本
    院依消債條例第64條之2第1項，參酌衛福部社會司所公告歷
    年最低生活費標準，110年度高雄市最低生活費標準13,341
    元之1.2倍為16,009元，則聲請人每月最低生活費除有特殊
    情形並有證據證明者外，自宜以此為度，始得認係必要支出
    。聲請人主張每月個人必要生活費為14,200元，尚低於上開
    標準16,009元，亦認可採。
  ㈣綜上所述，以聲請人現每月之收入24,200元為其償債能力基
    準，扣除其每月個人必要生活費14,200元、扶養費8,000元
    後僅餘2,000元，而聲請人目前負債總額為1,855,591元，扣
    除名下共有建物現值68,199元後，債務餘額為1,787,392元
    ，以上開餘額按月攤還結果，約74年期間始能清償完畢，堪
    認聲請人確有不能清償債務或有不能清償之虞之情事。從而
    ，聲請人主張已不能清償債務，聲請本院准予更生，依所舉
    事證及本院調查結果，即無不合。
四、末按「法院開始更生程序之裁定，應載明其年、月、日、時
    ，並即時發生效力。」、「法院裁定開始更生或清算程序後
    ，得命司法事務官進行更生或清算程序，必要時得選任律師
    、會計師或其他適當之自然人或法人一人為監督人或管理人
    。」消費者債務清理條例第45條第1 項、第16條第1 項分別
    定有明文。本件聲請人其目前收入及財產狀況，不能履行債
    務，依聲請人其目前收入及財產狀況，未償之債務亦屬不能
    清償，有如上述。此外，復查無聲請人有消費者債務清理條
    例第46條各款所定駁回更生聲請等事由，從而，聲請人聲請
    更生，洵屬有據，應予准許，爰命司法事務官進行本件更生
    程序。
五、依消費者債務清理條例第11條第1 項、第45條第1 項、第16
    條第1 項，裁定如主文。
中　　華　　民　　國　　110 　年　　8 　　月　　23　　日
              　　        民事庭　法　官　李姝蒓
以上正本係照原本作成。
本裁定已於110年8月23日下午4時公告。
本裁定不得抗告。
中　　華　　民　　國　　110 　年　　8 　　月　　23　　日
  　                              書記官　郭南宏